【裁判字號】    97,家他,9
【裁判日期】    970630
【裁判案由】    依職權裁定確定訴訟費用額
【裁判全文】
臺灣屏東地方法院民事裁定               97年度家他字第9號
原      告  乙○○
被      告  丁○○
                    4樓
            丙○○
            甲○○
上列當事人間請求給付扶養費事件，前經准予訴訟救助，並經終
局判決確定，應依職權裁定確定訴訟費用額，本院裁定如下：
    主  文
原告應向本院繳納之訴訟費用額確定為新臺幣貳萬零陸佰捌拾柒
元，及自本裁定送達之翌日起至清償日止，按年息百分之五計算
之利息。
被告丁○○應向本院繳納之訴訟費用額確定為新臺幣肆仟玖佰壹
拾貳元，及自本裁定送達之翌日起至清償日止，按年息百分之五
計算之利息。
被告甲○○應向本院繳納之訴訟費用額確定為新臺幣貳仟肆佰伍
拾陸元，及自本裁定送達之翌日起至清償日止，按年息百分之五
計算之利息。
被告丙○○應向本院繳納之訴訟費用額確定為新臺幣參仟壹佰玖
拾參元，及自本裁定送達之翌日起至清償日止，按年息百分之五
計算之利息。
    理  由
一、按經准予訴訟救助者，於終局判決確定或訴訟不經裁判而終
    結後，第一審受訴法院應依職權以裁定確定訴訟費用額，向
    應負擔訴訟費用之當事人徵收之；其因訴訟救助暫免而應由
    受救助人負擔之訴訟費用，並得向具保證書人為強制執行。
    准予訴訟救助，於假扣押、假處分、上訴及抗告，亦有效力
    。民事訴訟法第114 條第1 項、第111 條分別定有明文。次
    按同法第91條第3 項規定，法院應依聲請以裁定確定之訴訟
    費用額，應於裁定送達翌日起，加給按法定利率計算之利息
    ，其立法理由旨在促使當事人早日償付訴訟費用，而法院依
    職權裁定確定訴訟費用額，亦屬確定訴訟費用額之程序，本
    於同一法理，為督促當事人早日償付國庫暫時墊付之訴訟費
    用，自應類推適用上開規定加計法定遲延利息。
二、經查：
  (一)兩造間請求給付扶養費事件，經原告聲請本院以96年度家救
    字第13號裁定准予訴訟救助，該給付扶養費事件經本院以96
    年度家訴字第16號判決訴訟費用由被告丁○○負擔百分之20
    ，被告甲○○負擔百分之10，被告丙○○負擔百分之13，餘
    由原告負擔，嗣原告雖就不利益之部分提起上訴，惟復經臺
    灣高等法院高雄分院以96年度家上字第56號審理時，原告於
    民國97年1 月24日撤回上訴而確定在案，則該第二審之訴訟
    費用本應由上訴人即原告負擔，此據本院調閱上開卷宗核閱
    無訛。
  (二)按因定期給付或定期收益涉訟，以權利存續期間之收入總數
    為準；期間未確定時，應推定其存續期間。但其期間超過十
    年者，以十年計算，民事訴訟法第77條之10定有明文。本件
    原告起訴請求被告自95年10月1 日起至原告死亡為止，按月
    給付原告扶養費新臺幣（下同）23,000元，其性質核屬因定
    期給付涉訟事件，又原告乙○○係民國15年3 月10日生，其
    於請求給付扶養費之起始日即95年10月1 日當時，時年80歲
    ，依內政部公布之95年臺灣地區簡易生命表，80歲至84歲男
    性平均餘命約8.62年，有95年度臺灣地區簡易生命表1 紙附
    卷可參，是以此推定其權利存續期間應以8.62年計算為宜。
    則本件訴訟標的價額經核定應為2,379,120 元（23,000×12
    ×8.62＝2,379,120） ，原告於起訴時暫免繳納之裁判費應
    為24,562元。又依上所述兩造應負之訴訟費用比例計算，則
    其中4,912 元應向被告丁○○徵收；其中2,456 元應向被告
    甲○○徵收；其中3,193 元應向被告丙○○徵收；其餘14,0
    00元應由原告自行負擔。
  (三)另原告就其敗訴部分提起上訴，並請求在原審判決給付期間
    內，被告丁○○應按月再給付原告3,000 元、被告甲○○應
    按月再給付原告1,000 元、被告丙○○應按月再給付原告8,
    000 元（參本件第二審卷附上訴人提出之民事變更追加狀）
    ，其第二審上訴裁判費經核為1,241,280 元（12,000×12×
    8.62＝1,241,280） ，則其暫免繳納之裁判費應為20,062元
    ，而原告嗣於審理中撤回上訴，依民事訴訟法第83條規定，
    其得於撤回上訴後三個月內聲請退還第二審所繳裁判費三分
    之二，惟本件原告前因准予訴訟救助而暫未繳訴訟費用，故
    於第二審撤回上訴時尚無從依該規定聲請退還所繳裁判費三
    分之二，然既因撤回而終結訴訟，依上開法理，就第二審裁
    判費部分僅向原告徵收裁判費三分之一，即6,687 元（元以
    下四捨五入）。
  (四)綜上，兩造應向本院繳納之訴訟費用額爰確定為各如主文所
    示金額（參後附計算書）。
三、依民事訴訟法第114 條第1項，裁定如主文。
中    華    民    國    97    年    6     月    30    日
                      家事法庭法  官  林雅莉
以上正本係照原本作成。
如不服本裁定應於送達後10日內向本院提出抗告狀。
中    華    民    國    97    年    7     月    1     日
                              書記官  胡世瑩
計算書：
┌───────┬───────┬──────────┐
│項        目  │金額（新臺幣）│備註                │
├───────┼───────┼──────────┤
│第一審裁判費  │  24,562元    │訴訟救助准予暫免繳納│
│              │              │                    │
├───────┼───────┼──────────┤
│第二審裁判費  │  20,062元    │訴訟救助准予暫免繳納│
│              │              │                    │
└───────┴───────┴──────────┘
一、原告應負擔之金額：
    原告乙○○負擔第一審裁判費百分之57，即14,000元、第二
    審裁判費僅徵收全額之三分之一，即6,687 元，合計為20,
    687 元：
    24,562元×57/100=14,000 元（元以下四捨五入）
    20,062元×1/3=6,687 元（元以下四捨五入）
    14,000元＋6,687 元=20,687 元
二、被告應負擔之金額：
  (一)被告丁○○負擔第一審裁判費百分之20，即4,912元：
    24,562元×20/100=4,912元（元以下四捨5入）
  (二)被告甲○○負擔第一審裁判費百分之10，即2,456元：
    24,562元×10/100=2,456元（元以下四捨五入）
  (三)被告丙○○負擔第一審裁判費百分之13，即3,193元：
    24,562元×13/100=3,193元（元以下四捨五入）


司法院資訊處製作；財團法人民間司法改革基金會備份。
